【裁判字號】    99,台抗,397
【裁判日期】    990506
【裁判案由】    偽造文書聲請再審
【裁判全文】
最高法院刑事裁定              九十九年度台抗字第三九七號
    抗  告  人  乙○○
                甲○○
上列抗告人等因偽造文書案件，不服台灣高等法院中華民國九十
九年三月五日駁回聲請再審之裁定（九十九年度聲再字第七六號
），提起抗告，本院裁定如下：
    主  文
抗告駁回。
    理  由
一、按抗告法院就合法之抗告，認為抗告無理由者，應以裁定駁
回之；認為抗告有理由者，應以裁定將原裁定撤銷，於有必要時
，並自為裁定；刑事訴訟法第四百十二條、第四百十三條分別定
有明文。又為受判決人之利益聲請再審之案件，並不因受判決人
之死亡而受影響，此觀刑事訴訟法第四百二十七條、第四百三十
七條之規定自明。抗告人甲○○不服原審駁回其聲請再審之裁定
，向本院合法提起抗告後死亡，有另一抗告人乙○○提出之陳報
狀暨所檢附之財團法人林口長庚紀念醫院甲○○死亡證明書乙份
可稽。揆諸上開規定，本院仍應就甲○○之抗告有無理由予以裁
定，合先敘明。
二、按刑事訴訟法第四百二十條第一項第六款規定：「有罪判決
確定後，有因發見確實之新證據，足認受有罪判決之人應受無罪
、免訴、免刑或輕於原判決所認罪名之判決者，為受判決人之利
益，得聲請再審」；所謂之「確實之新證據」，係指該證據於事
實審法院判決前已經存在，而為法院、當事人所不知，不及調查
斟酌，至其後始行發見，且就證據本身形式上觀察，固不以絕對
不須經過調查程序為條件，但必須顯然可認為足以動搖原有罪之
確定判決，而為受判決人無罪、免訴、免刑或輕於原判決所認罪
名之判決者為限。本件抗告人即再審聲請人乙○○、甲○○（下
稱抗告人等）聲請再審意旨略以：渠等已將民事答辯狀正本及繕
本之影本各一份提交予原法院及最高法院存證，且法院收發文處
應僅收受文書正本，渠等無法提交偽造之「申請撤銷執行命令狀
」於法院，足見渠等並無原確定判決所稱：自行繕打不實之「申
請撤銷執行命令狀」首頁後，以抽換民事答辯狀繕本首頁之方式
偽造「申請撤銷執行命令狀」等情事。更何況甲○○年歲已高，
並領有中華民國身心障礙手冊，亦無能力自行繕打上開不實之「
申請撤銷執行命令狀」，爰依刑事訴訟法第四百二十條第一項第
六款聲請再審云云。原裁定以：本件聲請再審意旨所稱各節是否
屬實﹖仍須經過調查始得辨其真偽，非顯然足以動搖原有罪之確
定判決，殊與「顯然性」之要件不合，又渠等所爭執之事項，均
僅係敘述聲請人（指抗告人等，下同）個人對於原確定判決採證
認事不服之理由，既未提出具體之新證據，且所述內容，又均係
原確定判決審理時業已存在，而系爭申請撤銷執行命令狀、民事
答辯狀等，亦經原確定判決法院於審理時一一提示，並予聲請人
表示意見，並無事後始行發見之情事，顯非屬當事人或法院所不
知而不及調查斟酌之證據，自與「嶄新性」之要件不合，難認合
於刑事訴訟法第四百二十條第一項第六款聲請再審之理由等語。
因認抗告人等之再審聲請均無理由，乃駁回本件再審之聲請。經
核於法尚無違誤。抗告人等之抗告意旨並未就原裁定所為論斷，
具體指摘有何違法或不當，均憑己意，泛執：渠等呈交「請求撤
銷執行命令狀」於台灣板橋地方法院，旨在求發還扣押款，希能
解決本件紛爭，由此顯足以證明抗告人等之所為，與詐欺、偽造
文書等刑事案件無關；抗告人等係為防衛自身權利，而呈送系爭
「請求撤銷執行命令狀」於法院，該份「請求撤銷執行命令狀」
內又有蘇恩德、蘇國棟、蘇錫坤等人之簽名、蓋章，自應推定為
真正；而甲○○於原確定判決審理期間，身心受極大創傷，無法
即時提出答辯，致經法院誤判罪刑，據此顯可認足以動搖原確定
之有罪判決云云，指摘原裁定違法或不當，自難認為有理由，予
以駁回。
據上論結，應依刑事訴訟法第四百十二條，裁定如主文。
中    華    民    國  九十九  年    五    月    六    日
                      最高法院刑事第七庭
                          審判長法官  林  永  茂
                                法官  蘇  振  堂
                                法官  蕭  仰  歸
                                法官  林  立  華
                                法官  劉  介  民
本件正本證明與原本無異
                                      書  記  官
中    華    民    國  九十九  年    五    月   十四   日
                                                       s

司法院資訊處製作；財團法人民間司法改革基金會備份。
